【裁判字號】    98,訴,310
【裁判日期】    980414
【裁判案由】    違反毒品危害防制條例
【裁判全文】
臺灣屏東地方法院刑事判決               98年度訴字第310號
公  訴  人  臺灣屏東地方法院檢察署檢察官
被      告  甲○○
                      6號
                    （另案在監執行中）
上列被告因違反毒品危害防制條例案件，經檢察官提起公訴（98
年度撤緩偵字第18號），本院於準備程序進行中，因被告就被訴
事實為有罪之陳述，經告知簡式審判程序意旨，並聽取公訴人及
被告意見後，本院合議庭裁定由受命法官獨任依簡式審判程序審
理，判決如下：
    主  文
甲○○連續施用第一級毒品，處有期徒刑捌月，減為有期徒刑肆
月，扣案之第一級毒品海洛因壹包（驗餘淨重零點零貳公克）及
包裝袋壹只均沒收銷燬之；又施用第一級毒品，處有期徒刑陸月
，扣案之第一級毒品海洛因壹包（驗餘淨重零點零貳公克）及包
裝袋壹只均沒收銷燬之；又施用第二級毒品，處有期徒刑伍月。
應執行有期徒刑拾壹月，扣案之第一級毒品海洛因壹包（驗餘淨
重零點零貳公克）及包裝袋壹只均沒收銷燬之。
    事  實
一、甲○○前於民國94年間因施用毒品案件，經本院以94年度毒
    聲字第626 號裁定觀察、勒戒，因認無繼續施用毒品之傾向
    ，於94年11月10日執行完畢釋放出所，嗣由臺灣屏東地方法
    院檢察署檢察官以94年度毒偵字第2546號為不起訴處分確定
    。詎仍不知悔改，竟於觀察勒戒執行完畢後5 年內，基於連
    續施用第一級毒品海洛因之概括犯意，於下列時、地以將海
    洛因摻入香菸內點燃吸食之方式連續施用海洛因：(一)、於95
    年4 月27日晚間7 時許，在屏東縣南州鄉溪州村南州加油站
    之周媽成（另案提起公訴）住處附近巷口，向周媽成購買海
    洛因1 小包後，即於當日晚間在其車上施用1 次。(二)、復於
    同年5 月8 日上午11時許，亦在上開周媽成住處之附近地點
    ，向其購入海洛因1 小包後，即於當日在其車上施用1 次。
    (三)、再於同年月22日晚間8 時許，在上開地點，向周媽成之
    弟周家禾（另案提起公訴）購入海洛因1 小包後，旋於當日
    在車上施用1 次。(四)、末於同年月23日晚間7 時許，在上開
    地點，向周媽成購入海洛因1 小包後，旋於當日晚間在其車
    上施用1 次。
二、甲○○復又基於施用第二級毒品之犯意，於96年7 月16日下
    午6 時許，在其屏東縣枋寮鄉○○村○○路259 巷2 弄 126
    號住處房間內，以將甲基安非他命置於吸食器內燒烤產生煙
    霧狀後吸食之方式，施用1 次；復基於施用第一級毒品之犯
    意，於同年7 月19上午某時於上開住處，以將海洛因摻入香
    菸內吸食之方式，施用1 次。嗣為警採尿送驗檢驗出嗎啡及
    甲基安非他命陽性反應，始悉上情，並扣得海洛因1 小包（
    驗餘淨重0.02公克）。
三、案經屏東縣政府警察局東港分局報告臺灣屏東地方法院檢察
    署檢察官偵查起訴。
    理  由
一、本件被告甲○○所犯係死刑、無期徒刑、最輕本刑為3 年以
    上有期徒刑以外之罪，其於本院準備程序中就被訴事實為有
    罪之陳述，經法官告知被告簡式審判程序之旨，並聽取公訴
    人、被告之意見後，由本院合議庭依刑事訴訟法第273 條之
    1 第1 項規定，裁定由受命法官獨任進行簡式審判程序，先
    予敘明。
二、上揭事實，業據被告柯進於警詢、偵訊時及本院審理時坦承
    不諱，且有被告95年4 月27日、同年5 月8 日、同年5 月22
    日、同年5 月23日與另案被告周媽成之通聯紀錄及譯文，及
    被告所指與另案被告周媽成交易毒品之地點照片8 幀在卷可
    稽，又被告為警在96年7 月19日所採集之尿液，經屏東縣政
    府警察局東港分局（下稱東港分局）員警以台灣尖端先進生
    技醫藥股份有限公司之檢驗快速篩檢試劑檢驗後，再送正修
    科技大學超微量研究科技中心檢驗結果，均呈嗎啡（即海洛
    因水解後之反應）及甲基安非他命之陽性反應，此有正修科
    技大學超微量研究科技中心96年7 月23日Ｚ000000000尿液檢
    驗報告、屏東縣政府警察局東港分局毒品案件受檢人尿液採
    證編號姓名對照表、初步檢驗報告單各1 紙、初步檢驗照片
    2 幀在卷可證。又被告查獲當時所扣得之白色粉末，經東港
    分局員警以台灣尖端先進生技醫藥股份有限公司之檢驗快速
    篩檢試劑檢驗後，再送法務部調查局檢驗均呈第一級毒品海
    洛因之成分，此有東港分局初步檢驗報告單、初步檢驗照片
    1 幀、法務部調查局96年8 月19日調科壹字第09623062520
    號鑑定書在卷足憑。上述鑑驗結果，係檢驗機關本於專業知
    識及以精密儀器或科學檢驗方法所得之結論，自可憑信，綜
    上足認，本案事證明確，被告上開犯行應堪認定。
三、查被告甲○○前於94年間，因施用毒品案件，經本院以 94
    年度毒聲字第626 號裁定觀察、勒戒，因認無繼續施用毒品
    之傾向，於94年11月10日執行完畢釋放出所，嗣由臺灣屏東
    地方法院檢察署檢察官以94年度毒偵字第2546號為不起訴處
    分確定，此有臺灣高等法院被告全國前案紀錄表1 份在卷可
    參。是被告於觀察、勒戒及強制戒治執行完畢釋放後，5 年
    內再犯本件施用毒品案件，應依毒品危防制條例第23條第 2
    項之規定依法追訴並論罪科刑。
四、按行為後法律有變更者，適用行為時之法律。但行為後之法
    律有利於行為人者，適用最有利於行為人之法律，刑法第 2
    條第1 項定有明文。查被告行為後，刑法即已修正，惟由總
    統以華總一義字第0940001490 1號令公布自95年7 月1 日施
    行。刑法施行法亦於95年6 月14日由總統公布，於95年7 月
    1 日施行。因修正後之刑法第2 條第1 項規定，係規範行為
    後法律變更所生新舊法律比較適用之準據法，於刑法修正施
    行後，應適用修正後刑法第2 條第1項 之規定為「從舊從輕
    」之比較。而於比較時，則應併就罪刑有關之共犯、未遂犯
    、想像競合犯、牽連犯、連續犯、結合犯，以及累犯加重、
    自首減輕暨其他法定加減原因（如身分加減）與加減比例等
    一切情形，本於統一性及整體性原則，綜其全部罪刑之結果
    而為比較（最高法院95年5 月23日刑事庭第8 次會議決議參
    照）。查被告行為後，刑法第56條連續犯之規定業已公布刪
    除，則被告95年4 月27日起至同年5 月22日4 次連續施用第
    一級毒品海洛因之犯行，因行為後新法業已刪除連續犯之規
    定，須論以數罪，是此刪除雖非犯罪構成要件之變更，但顯
    已影響行為人刑罰之法律效果，自屬法律有變更，依新法第
    2 條第1 項之規定，比較新、舊法結果，仍應適用較有利於
    被告之行為時法律即舊法論以連續犯。另修正前刑法第51條
    規定：「數罪併罰，分別宣告其罪之刑，依左列各款定其應
    執行者：」其中第5 款規定：「宣告多數有期徒刑者，於各
    刑中之最長期以上，各刑合併之刑期以下，定其刑期。但不
    得逾20年」。修正後刑法第51條第5 款規定：「宣告多數有
    期徒刑者，於各刑中之最長期以上，各刑合併之刑期以下，
    定其刑期。但不得逾30年」，比較結果，修正後刑法並非較
    有利於被告，自應適用行為時即修正前刑法第51條第5 款規
    定。
五、次查海洛因及甲基安非他命分屬毒品危害防制條例第2 條第
    2 項第1 款、第2 款所稱之第一級、第二級毒品，不得持有
    、施用，被告竟持以施用，核其所為，係犯同條例第10條第
    1 項、第2 項之施用第一級毒品及施用第二級毒品罪。其施
    用前持有海洛因及甲基安非他命之低度行為，應為施用之高
    度行為所吸收，不另論罪。又被告於95年間先後4 次施用第
    一級毒品之行為，時間緊接，所犯係構成要件相同之罪名，
    顯係基於概括犯意為之，應依連續犯規定，論以一罪並加重
    其刑。被告所犯連續施用第一級毒品、施用第一、二級毒品
    共3 罪間，犯意各別、行為互殊，應予分論併罰。爰審酌被
    告素行非佳，有上開臺灣高等法院被告全國前案紀錄表1 份
    可考，經觀察、勒戒及強制戒治後，仍未能戒除毒癮，復又
    於97年間因施用毒品案件，為本院97年度訴字第1306號判決
    確定，顯見其無戒毒悔改之意，惟念其施用毒品乃自戕一己
    健康之行為，且犯罪後坦認犯行，態度尚稱良好及其生活狀
    況、教育程度等一切情狀，量處如主文所示之刑，並定其應
    執行之刑。又被告犯罪後，中華民國九十六年罪犯減刑條例
    業於96年7 月4 日公布，同年月16日施行，查被告連續施用
    第一級毒品海洛因犯罪時間在96年4 月24日之前，且無該條
    例所規定限制減刑之除外情事存在，爰依該條例第 2 條第1
    項第3 款、第7 條之規定，於裁判時減其宣告刑2 分之1 如
    主文所示，並與不得減刑之其餘2 罪依同條例第11條之規定
    定其應執行刑。又扣案之海洛因1 包（驗餘淨重0.02公克）
    屬毒品危害防制條例第2 條第2 項第1 款之第一級毒品，業
    如上述，而包裝上開毒品所用之包裝袋1 只，因沾附有上開
    毒品海洛因而難以與之析離，應整體視為毒品之一部，均應
    依毒品危害防制條例第18條第1 項前段之規定，宣告沒收銷
    燬之。
據上論斷，應依刑事訴訟法273 條之1 第1 項、第299 條第1 項
前段，毒品危害防制條例第10條第1 項、第2 項，第18條第1 項
、刑法第11條前段，修正前刑法第56條、第55條第5 款，中華民
國九十六年罪犯減刑條例第2 條第1 項第3 款、第7 條、第11條
，判決如主文。
本案經檢察官簡志祥到庭執行職務
中    華    民    國    98    年    4     月    14    日
                  刑事第二庭    法  官  劉怡孜
以上正本證明與原本無異。
如不服本判決應於收受判決後10日內向本院提出上訴書狀，並
應敘述具體理由；其未敘述上訴理由者，應於上訴期間屆滿後
20日內向本院補提理由書（均須按他造當事人之人數附繕本）
「切勿逕送上級法院」。
中    華    民    國    98    年    4     月    14    日
                                書記官  馮得弟
附錄本案論罪科刑法條全文：
毒品危害防制條例第10條
施用第一級毒品者，處6 月以上5 年以下有期徒刑。
施用第二級毒品者，處 3 年以下有期徒刑。


司法院資訊處製作；財團法人民間司法改革基金會備份。
